【裁判字號】    90,上更(一),173
【裁判日期】    900718
【裁判案由】    違反槍彈藥刀械管制條例
【裁判全文】
臺灣高等法院高雄分院刑事判決          九十年度上更(一)字第一七三號
    上  訴  人
    即  被  告  甲○○
    選任辯護人  吳賢明
                吳建勛
                陳慧錚
右上訴人因違反槍砲彈藥刀械管制條例案件，不服臺灣澎湖地方法院八十七年度訴字
第四九九號中華民國八十七年十一月十七日第一審判決（起訴案號：臺灣澎湖地方法
院檢察署八十七年度偵字第一七七號），提起上訴，判決後，經最高法院發回更審，
本院判決如左：
      主      文
原判決撤銷。
甲○○未經許可，持有彈藥，處有期徒刑伍年，併科罰金新台幣壹拾萬元，罰金如易
服勞役，以新台幣玖佰元即銀元佰元折算壹日。紙雷管壹拾肆枚，沒收。
      事      實
甲○○於民國八十七年三月二日下午七時三十分之前數日內某時，在某不詳地點，未
經許可持有具殺傷力之中共製紙雷管十四枚，並將其置放在澎湖縣七美鄉南港村六鄰
一之三號住處旁之倉庫內，嗣於八十七年三月六日下午四時二十分許，在同上址，為
警當場查獲，並扣得上開爆裂物紙雷管十四枚。案經澎湖縣警察局移送臺灣澎湖地方
法院檢察署檢察官偵查起訴。
      理      由
一、訊據上訴人即被告甲○○矢口否認有何違反槍砲彈藥刀械管制條例犯行，辯稱：
    伊不知倉庫內為何會有紙雷管，倉庫門沒有上鎖，且時常開著，有可能是別人放
    置的，且伊住處於八十七年二月九日被檢警人員搜索並未查獲任何違禁物，苟扣
    案之紙雷管確為伊所有，衡情必然將之藏匿他處，益證伊絕無持有彈藥之行為云
    云。經查：
  (一)上開為警查扣紙雷管之倉庫出口緊鄰被告之住屋、圍牆及馬路，使用管領範圍清
    楚，並無與他人重複使用而得由他人任意放置物品之空間之虞，此有檢察官現場
    勘驗筆錄及照片附卷可稽（偵查卷十五頁、十八－二十頁）。參以被告於警訊自
    承倉庫內所放置之日用家具、雜物等均屬其所有，且倉庫僅其家人使用，從未借
    與他人使用過（偵查卷三頁）；而紙雷管係違禁物，倘係他人所有，則其嚴防旁
    人知悉尚且不遑，尚無將之任意放置於被告處所之可能等情，況詢諸被告亦自承
    未與何人結怨，豈有他人任意栽贓誣陷之理？而本件查獲之紙雷管係屬爆裂物，
    若為漁民所持有，常係用來炸漁所用，乃屬吾人日常生活所常經驗聽聞之事，本
    件警方發動搜索，即係基於報案民眾提供可疑炸漁線索（即卷附照片一張），並
    經警方延請漁業專家進行研判被告從事炸漁可能性評估後進行搜索後查獲等事實
    ，已據證人楊哲忠、鍾國南、歐野熊於本院前審分別到庭結證甚詳，參以被告自
    承本身確係從事漁捕職業，本身甚且擁有漁船，並自承線民所提供之疑似炸魚照
    片確係伊本人搭乘舢舨出海捕魚，是被告本身並未能排除持有爆裂物之動機，甚
    且持有以供炸魚之動機可能性甚高（蓋依證人即澎湖水族館助理鍾國南對卷附照
    片之解讀即直指該照片上漁獲來源可疑，顯示與炸漁取得有所關連，惟本件僅止
    於懷疑，尚未明確證據足認被告確有從事炸魚事實），則被告被查獲握持有爆裂
    物亦非與常情有何明顯違悖之處，被告就其住所為警查獲違禁物，空言推測可能
    係他人所栽贓，非伊所持有云云自難採信為真實，顯見該扣案之紙雷管十四枚顯
    係被告所持有，至為灼然。
  (二)扣案之紙雷管十四枚經送鑑定結果，係中共製紙雷管，長度、直徑均分別為四‧
    五公分、○‧七公分；均為實品，未發現有改造或變造情事，如連接（插入）導
    火所點燃，或紙雷管本身遇撞擊、高熱等，均有發生爆炸之危險，並可引爆炸藥
    ，均具殺傷力，此有內政部警政署刑事警察局八十七年三月十九日刑偵五字第一
    七五二五號鑑驗通知書附卷可參（偵查卷九頁），其屬槍砲彈藥刀械管制條例第
    四條第一項第二款彈藥類之爆裂物，可以認定。此部分事證已明，被告請求另送
    其他單位以外觀檢視法以外其他方式鑑定，核無必要，併予指明。
  (三)至於被告辯解其於本案之前之八十七年二月九日亦同被搜索過一次未有所獲，且
    該次警方搜索之來源源於同日照片搜證一節，按前次搜索距本次搜索時間相隔近
    月，且搜索單位不同，業據本院前審調閱台灣澎湖地方法院檢察署八十七年度聲
    字第一０號卷瞭解屬實（該卷影印卷外放），衡情尚無僅因前次警方搜索單位未
    有所獲即認被告不可能持有爆裂物之理；又本件引發警方對被告發動搜索之蒐證
    照片一張，被告辯稱該照片內被告所搭舢舨內確有刺網，非如證人鍾國南所稱舢
    舨內漁獲未見有漁具供為捕撈工具，然有無刺網漁具固事涉被告是否於該次出海
    捕撈作業時，有無炸漁或其他不法手段取得魚類（按本件即係因無法推論被告明
    確有不法取得漁獲事證，故警方不另移送被告違反漁業法之犯行），但究與本次
    警方在被告家中確實查獲爆裂物之持有犯行無關，是被告上開辯解亦無一得解免
    於本件犯行之成立。
  (四)證人即被告之妻陳美桂證稱：扣押之紙雷管十四枚，雖在伊家住處旁之倉庫內查
    獲，但絕非伊夫妻所持有云云，顯與理由一之(一)所述不合，應係迴護其夫甲○○
    之飾詞，自非可採。證人陳友志、夏品福之證言，至多僅能證明警方持搜索票搜
    索之際，被告甲○○出海捕魚不在場，被告之妻陳美桂於搜索進行中始到場，惟
    其等證言並不足以證明系爭紙雷管十四枚非被告所持有，無足採為有利被告之認
    定。至於證人林武成、夏忠、夏水祿之證言（見本院上訴卷三七－三八頁、五八
    －五九頁），僅能證明被告未以炸彈捕魚而已，亦不能證明系爭紙雷管十四枚非
    被告所持有，亦不能採為有利被告之認定。末查，船舶進出港檢查表（偵查卷二
    三頁），證明被告甲○○隨其所有興滿慶號漁船於八十七年三月五日二十四時出
    港，並於同年月十日始返港一節屬實，另參酌卷附警方受理民眾刑事案件報案紀
    錄（通報）登記表所載，證人楊哲忠於九十年六月二十七日證稱：「（問：何時
    接獲民眾檢舉﹖具體之檢舉內容如何﹖），是在民國八十七年三月二日下午七時
    三十分左右接獲檢舉，關於具體的檢驗內容如我們的通報紀錄表所載」等語，足
    證被告甲○○持有彈藥之時間係「八十七年三月二日下午七時三十分之前數日內
    某時」，併予指明。
  (五)綜上各節，足證被告上開辯解，並非可採，罪證明確，其犯行堪以認定。
二、核被告所為係犯槍彈藥刀械管制條例第七條第四項未經許可持有彈藥罪。被告
    犯罪事證既明，原審法院對其論罪科刑固非無見，惟查：(一)被告本件犯行，衡酌
    其行為之嚴重性、行為人所表現之危險性及對於未來行為之期待性，依憲法比例
    原則之規範，為達預防矯治之目的及所需程度，尚無施以強制工作之必要（理由
    詳如後述），原審法院未及參酌大法官會議第四七一號解釋意旨遽予宣付強制工
    作三年，即有未洽；(二)被告所犯上開法條之法定刑係處五年以上有期徒刑，併科
    新台幣一千萬元以下罰金，原審法院未予併科罰金刑，於法亦有未合。被告上訴
    意旨否認犯罪固無理由，但原判決既有上開可議之處，自應由本院撤銷改判。審
    酌被告並無前科，素行尚佳，有本院被告全國前案紀錄表可參，惟犯後飾詞否認
    ，態度不佳及原審未予併科罰金，適用法則不當等一切情狀，量處如主文第二項
    所示之刑，並就罰金部分諭知易服勞役折算標準。扣案之紙雷管十四枚係屬違禁
    物，應依刑法第三十八條第一項第一款，併宣告沒收。至於被告所犯前開犯行，
    依槍彈藥刀械管制條例第十九條第一項規定固應諭知強制工作三年，然該法條
    此項規定，不問對社會行為人有無預防矯治其社會危險性之必要一律宣付強制工
    作三年，不合憲法第廿三條所定比例原則，業經司法院大法官會議以四百七十一
    號解釋違憲在案，上開一律強制工作三年之規定，依該解釋意旨闡明，自該號解
    釋公佈之日爰不再予以適用。又本件被告持有紙雷管犯行，依卷證顯示持有目的
    係準備供其取得漁獲之用，與一般爆裂物（子彈或炸彈之類屬）常係用來危害社
    會、人體安全之情有間，且出於持有人生計之單純動機，而實際上亦未有證據證
    明被告已著手供為破壞海洋生態實害，其持有數量非多，衡酌其行為之嚴重性、
    行為人所表現之危險性及對於未來行為之期待性，依憲法比例原則之規範，為達
    預防矯治之目的及所需程度，尚無施以強制工作之必要，爰不予宣告之，附此敘
    明。
據上論結，應依刑事訴訟法第三百六十九條第一項前段、第三百七十條但書、第三百
六十四條、第二百九十九條第一項前段，槍砲彈藥刀械管制條例第七條第四項、刑法
第十一條前段、第四十二條第二項、第三十八條第一項第一款，罰金罰鍰提高標準條
例第二條，現行法規所定貨幣單位折算新台幣條例第二條，判決如主文。
本案經檢察官陳惠珠到庭執行職務。
中    華    民    國      九十      年       七       月      十八      日
                              臺灣高等法院高雄分院刑事第二庭
                                  審判長法官  曾永宗
                                        法官  鄭月霞
                                        法官  邱永貴
右正本證明與原本無異。
如不服本判決，應於判決送達後十日內向本院提出上訴狀，其未述理由者並應於提
出上訴狀後十日內向本院補提理由書（應附繕本)。
                                      書記官  張寶花
中    華    民    國      九十      年       七       月     十九       日
附錄：本判決論罪科刑法條：
槍砲彈藥刀械管制條例第七條第四項：
未經許可，持有、寄藏或意圖販賣而陳列第一項所列槍砲、彈藥者，處五年以上有期
徒刑，併科新臺幣一千萬元以下罰金。
                                                                        Ｋ


司法院資訊處製作；財團法人民間司法改革基金會備份。
